【裁判字號】    98,交訴,15
【裁判日期】    980331
【裁判案由】    業務過失致死
【裁判全文】
臺灣彰化地方法院刑事判決              98年度交訴字第15號
公  訴  人  臺灣彰化地方法院檢察署檢察官
被      告  乙○○
上列被告因業務過失致死案件，經檢察官提起公訴（98年度偵字
第717 號），有刑事訴訟法第273 條之1 第1 項之情形，本院改
依簡式審判程序，茲審理判決如下：
    主  文
乙○○從事業務之人，因業務上之過失致人於死，處有期徒刑陸
月，如易科罰金，以新臺幣壹仟元折算壹日。緩刑貳年。
    事  實
一、乙○○平日以駕駛貨車載送便當為業，駕駛為其附隨業務，
    ，為從事業務之人，其於民國（下同）98年1 月9 日上午11
    時30分許，駕駛車牌號碼YG-1833 號自小客貨車載運便當，
    沿彰化縣埔鹽鄉○○村○○路322 巷由東往西方向行駛，行
    經永新路322 巷與產業道路之無號誌交岔路口時，其原應注
    意汽車行駛時駕駛人應注意車前狀況，隨時採取必要安全措
    施；又汽車行駛至無號誌之交岔路口，應減速慢行，作隨時
    停車之準備；且行車速度應依速限標誌或標線，無速限標誌
    或標線者，在未劃設車道線、行車分向線或分向限制線之道
    路，時速不得超過40公里，而當時天候晴、日間自然光線、
    路面乾燥且無缺陷，又無其餘不能注意之情事，竟疏於注意
    ，未減速慢行並留意前方及交岔路口車輛之動態，而貿然以
    時速約50公里之速度行駛，迨見陳樹清駕駛車牌號碼NPJ-60
    7 號重型機車，適沿彰化縣埔鹽鄉○○村○○路322 巷旁產
    業道路由南往北方向行經該交岔路口時，欲煞避已來不及，
    其所駕自小客貨車左前保險桿碰撞機車倒地，致陳樹清受有
    頭部外傷合併顱骨骨折及顱內出血、下肢多處撕裂傷等傷害
    ，乙○○於肇事後，於未被有偵查犯罪職權之機關或公務員
    發覺前，即向據報前來處理之警員表示其為肇事者，自首犯
    行並接受裁判。惟陳樹清經送醫後仍於98年1 月11日上午11
    時許不治死亡。
二、案經臺灣彰化地方法院檢察署檢察官據報相驗後自動檢舉偵
    辦。
    理  由
一、按除被告所犯為死刑、無期徒刑、最輕本刑為3 年以上有期
    徒刑之罪或高等法院管轄第1 審案件者外，於刑事訴訟法第
    273 條第1 項程序進行中，被告先就被訴事實為有罪之陳述
    時，審判長得告知被告簡式審判程序之旨，並聽取當事人、
    代理人、辯護人及輔佐人之意見後，裁定進行簡式審判程序
    ；除簡式審判程序及簡易程序案件外，第1 審應行合議審判
    ，刑事訴訟法第273 條之1 第1 項、第284 條之1 分別定有
    明文。本件被告乙○○所犯係死刑、無期徒刑、最輕本刑為
    3 年以上有期徒刑或高等法院管轄第1 審案件以外之罪，並
    於本院行準備程序時就被訴事實為有罪之陳述，本院合議庭
    依前揭規定，經評議結果，裁定改由受命法官獨任行簡式審
    判程序，先予敘明。
二、上揭犯罪事實，迭據被告乙○○於警詢、偵查中、本院準備
    程序及審理時坦承不諱，核與被害人陳樹清之子甲○○於警
    詢中證述情節相符，並有道路交通事故現場圖、道路交通事
    故調查報告表(一)、(二)及現場照片12張附卷可資佐證（見相字
    卷第9 至11頁、第16至21頁），足認被告自白核與事實相符
    ，應堪採信。而被害人陳樹清確因本件車禍受傷以致死亡乙
    節，亦經臺灣彰化地方法院檢察署檢察官相驗屬實，有臺灣
    彰化地方法院檢察署相驗屍體證明書（見相字卷第30頁）、
    勘驗筆錄（見相字卷第27頁）、法醫參考病歷摘要（見相字
    卷第26頁）、驗斷書（見相字卷第37至41頁）、相驗屍體相
    片19張（見相字卷第33至36頁、第42、43頁）存卷可憑。按
    行車時速不得超過50公里，但在未劃設車道線、行車分向線
    或分向限制線之道路，或設有快慢車道分隔線之慢車道，時
    速不得超過40公里；行經設有彎道、坡路、狹路、狹橋、隧
    道、學校、醫院標誌之路段、道路施工路段、泥濘或積水道
    路、無號誌之交岔路口及其他人車擁擠處所，或因雨霧致視
    線不清或道路發生臨時障礙，均應減速慢行，作隨時停車之
    準備；汽車行駛時，駕駛人應注意車前狀況及兩車併行之間
    隔，並隨時採取必要之安全措施，道路交通安全規則第93條
    第1 項、第2 項及第94條第3 項分別定有明文，被告所行經
    之路段既無分向設施，且該交叉路口又無號誌，此有道路交
    通事故調查報告表(一)在卷可參，理應遵守速限40公里及減速
    慢行、作隨時停車準備之規定，且被告既考領有駕駛執照，
    其駕車自應注意上述道路交通安全規定。另本件肇事時天候
    晴、日間自然光線、柏油乾燥道路、路面無缺陷，有前揭道
    路交通事故調查報告表1 份附卷可稽，是肇事當時，依被告
    之智識、能力，更應注意車前狀況及兩車併行之間隔，被告
    竟疏於注意上揭規定，未減速慢行，反以時速50公里之速度
    通過上開無分向線、無號誌之交叉路口，致撞擊沿彰化縣埔
    鹽鄉○○村○○路322 巷旁產業道路由南往北方向行經該交
    岔路口陳樹清所騎乘之重型機車，致陳樹清人車倒地，顯見
    被告確有過失至明。又被害人陳樹清係因本件車禍而受傷死
    亡，被告之業務過失駕車肇事行為與被害人陳樹清之死亡結
    果間，有相當因果關係至明，綜上所述，本案事證明確，被
    告犯行堪予認定。
三、按刑法上所謂業務，係指個人基於其社會地位繼續反覆所執
    行之事務（最高法院71年臺上字第1550號判例意旨參照）。
    被告於本案車禍發生時，所從事者即為駕駛自小貨車載送便
    當之業務，自屬以駕駛為其主要業務，係從事駕駛業務之人
    ，其因業務上之駕車過失行為，導致被害人傷重不治死亡，
    係犯刑法第276 條第2 項之業務過失致死罪。按犯人在犯罪
    未發覺之前，向該管公務員告知其犯罪，而不逃避接受裁判
    ，即與刑法第62條規定自首之條件相符，不以言明「自首」
    並「願受裁判」為必要（最高法院63年臺上字第1101號判例
    要旨參照）。本案車禍發生後，彰化縣交通警察隊溪湖分隊
    警員依據報案到現場處理，然其僅知肇事地點發生車禍，並
    不知肇事者為何人，被告主動向警員林忠信坦承其為肇事駕
    駛人一節，此有彰化縣警察局道路交通事故肇事人自首情形
    紀錄表1 紙附卷可參。在有偵查權限之警員到現場處理前，
    警員既不知犯罪人為何人，仍屬未發覺之罪，而被告對於該
    未發覺之罪主動坦承其係行為人，且於警詢時表明願受裁判
    ，應依刑法第62條前段自首之規定減輕其刑。爰審酌被告係
    從事駕駛業務之人，其因上開過失而致被害人死亡，造成無
    可挽救之遺憾，並使上揭被害人家屬痛失至親，惟業已於事
    後與被害人家屬達成和解，此有彰化縣埔鹽鄉調解委員會調
    解書1 份附卷可佐，復於犯後坦承犯行，暨衡量其生活及家
    庭狀況、智識程度、犯罪所生之損害等一切情狀，量處如主
    文所示之刑，並諭知易科罰金之折算標準。又被告前未曾受
    有期徒刑以上刑之宣告，此有臺灣高等法院被告前案紀錄表
    1 份在卷可稽，其經此次偵審程序後，當能知所警惕，信無
    再犯之虞，本院因認所宣告之刑，以暫不執行為適當，爰併
    宣告緩刑2 年，以啟自新。
據上論斷，應依刑事訴訟法第273 條之1 第1 項、第299 條第1
項前段，刑法第276 條第2 項、第62條前段、第41條第1 項前段
、第74條第1 項第1 款，刑法施行法第1 條之1 第1 項、第2 項
前段，判決如主文。
本案經檢察官紀雅惠到庭執行職務。
中    華    民    國    98    年    3     月    31    日
                  刑事第九庭          法  官  黃齡玉
以上正本證明與原本無異。
如不服本判決應於收受判決後10日內向本院提出上訴書狀，並應
敘述具體理由；其未敘述上訴理由者，應於上訴期間屆滿後20日
內向本院補提理由書（均須按他造當事人之人數附繕本）「切勿
逕送上級法院」。
告訴人或被害人對於判決如有不服具備理由請求檢察官上訴者，
其上訴期間之計算係以檢察官收受判決正本之日期為準。
中    華    民    國    98    年    3     月    31    日
                                      書記官  林嘉賢
附錄本案論罪科刑法條全文：
中華民國刑法第276條
（過失致死罪）
因過失致人於死者，處 2 年以下有期徒刑、拘役或 2 千元以下
罰金。
從事業務之人，因業務上之過失犯前項之罪者，處 5 年以下有期
徒刑或拘役，得併科3千元以下罰金。


司法院資訊處製作；財團法人民間司法改革基金會備份。
